【裁判字號】    97,台上,3918
【裁判日期】    970821
【裁判案由】    違反槍砲彈藥刀械管制條例
【裁判全文】
最高法院刑事判決            九十七年度台上字第三九一八號
上  訴  人  台灣高等法院高雄分院檢察署檢察官
上  訴  人
即  被  告  甲○○
選任辯護人  陳炳彰律師
被      告  乙○○
上列上訴人等因被告等違反槍砲彈藥刀械管制條例案件，不服台
灣高等法院高雄分院中華民國九十七年六月十二日第二審判決（
九十七年度上訴字第五四九號，起訴案號：台灣屏東地方法院檢
察署九十六年度偵字第三一八三、四二０七號），提起上訴，本
院判決如下：
    主  文
原判決關於甲○○部分及乙○○未經許可，寄藏具有殺傷力之改
造手槍部分撤銷，發回台灣高等法院高雄分院。
    理  由
原判決撤銷第一審原判決關於上訴人即被告甲○○持有子彈及被
告乙○○未經許可寄藏改造手槍部分之判決，改判論處甲○○未
經許可，持有子彈（處有期徒刑一年）；乙○○未經許可，寄藏
具有殺傷力之改造手槍（處有期徒刑三年二月）各罪刑，並維持
第一審關於甲○○未經許可製造改造手槍、製造子彈部分之判決
，駁回甲○○此部分第二審之上訴，固非無見。
惟查（一）原判決事實記載甲○○基於未經許可持有具殺傷力制
式子彈之犯意，同時持有其於不詳時間另向不詳之人買得之制式
子彈（詳如原判決附表〈下稱附表〉二編號3、5所示之制式霰彈
、制式子彈及編號6所示之九MM制式金屬子彈、附表四編號3所示
之九MM制式子彈）等語（見原判決第三頁第二至五行），認此部
分，甲○○係犯槍砲彈藥刀械管制條例第十二條第四項未經許可
持有子彈罪（見原判決第八頁第一一、一二行）。惟原判決所引
附表二編號5記載扣案物品為0.45制式子彈彈殼一顆，係口徑0.4
5 吋制式子彈，經試射，雖可擊發，惟發射動能不足，不具殺傷
力。附表二編號6 記載扣案物品為九MM金屬子彈三顆，均係口徑
九MM制式金屬彈殼及金屬包衣彈頭組合而成，經拆解檢視，內不
具底火、火藥，不具殺傷力。原判決將持有不具殺傷力之子彈部
分俱認係犯槍砲彈藥刀械管制條例第十二條第四項未經許可，持
有子彈罪，已有判決不適用法則之違法。而附表四編號3 所示之
九MM制式子彈原查扣十三顆，經送驗試射結果，其中一顆不具殺
傷力，原判決並未將該不具殺傷力部分剔除，亦有不妥。（二）
原判決主文第二項記載：甲○○未經許可，持有子彈，處有期徒
刑壹年，併科罰金新台幣伍萬元。減為有期徒刑陸月；併科罰金
新台幣貳萬伍仟元。扣案之如附表四編號3 所示之物，沒收。主
文第三項記載：扣案之如附表四所示之槍、彈，均沒收。主文第
五項記載：扣案之如附表一至附表四所示之物，均沒收。於理由
內敘述：扣案如附表四編號3 所示之物，係違禁物，依刑法第三
十八條第一項第一款宣告沒收等語（見原判決第十頁第一五至一
六行）。然原判決所引附表四編號3 記載沒收物包括(一)壹拾貳顆
，係口徑九MM制式子彈，採樣肆顆試射，均可擊發，具殺傷力。
(二)壹顆（已試射），係口徑九MM制式子彈，彈底具撞擊痕跡，雖
可擊發，惟發射動能不足，不具殺傷力。原判決將已試射過或不
具殺傷力之子彈部分，認係違禁物，併予宣告沒收，亦有適用法
則不當之違法。（三）原判決主文第五項記載扣案之如附表一所
示之槍枝，如附表二及附表三所示之物，均沒收。並於理由內說
明：第一審認扣案如附表一編號1至4所示、附表三編號2至5所示
之物，均屬違禁物，不問屬於犯人與否，均應依刑法第三十八條
第一項第一款之規定，宣告沒收，經核第一審此部分判決認事用
法並無不合等語（見原判決第九頁第一四至一七行）。然所引附
表一編號4 部分記載：扣案物為空氣步槍一枝，係空氣槍，以小
型二氧化碳高壓鋼瓶內氣體為發射動力，槍枝欠缺洩氣裝置，無
法發射彈丸，不具殺傷力。所引附表三編號2 記載扣案物為改造
槍管五枝，均係金屬槍管（內具阻鐵）；附表三編號3 記載扣案
物為改造滑套二枝，均係金屬滑套（欠缺槍機）；附表三編號 4
記載扣案物為六MM鐵珠一包，均係金屬彈丸；附表三編號5 記載
扣案物為十二MM鋼珠一罐，均係金屬彈丸等語。上述物品如何得
認係違禁物，而依刑法第三十八條第一項第一款之規定宣告沒收
，原判決未加以說明，亦有理由不備之違法情形。以上或為上訴
人等上訴意旨所指摘，或為本院得依職權調查之事項，應認原判
決關於甲○○部分及乙○○未經許可，寄藏具有殺傷力之改造手
槍部分，有撤銷發回更審之原因。至於乙○○被訴幫助製造具有
殺傷力之改造槍枝部分，業經原審判決無罪確定並移送執行，有
台灣高等法院高雄分院檢察署九十七年七月十七日高分檢守玄字
第一三九０九號函可稽（附於本院卷），併予敘明。
據上論結，應依刑事訴訟法第三百九十七條、第四百零一條，判
決如主文。
中    華    民    國  九十七  年    八    月  二十一  日
                      最高法院刑事第二庭
                          審判長法官  莊  登  照
                                法官  黃  一  鑫
                                法官  徐  昌  錦
                                法官  許  錦  印
                                法官  蔡  國  在
      本件正本證明與原本無異
                                      書  記  官
中    華    民    國  九十七  年    八    月  二十六  日
                                                     Ｒ


司法院資訊處製作；財團法人民間司法改革基金會備份。
